臺灣桃園地方法院刑事判決　　　　　　　96年度訴緝字第28號
公　訴　人　臺灣桃園地方法院檢察署檢察官
被　　　告　丙○○
　　　　　　　　　　　巷1弄8.
指定辯護人　本院公設辯護人乙○○
上列被告因違反槍砲彈藥刀械管制條例案件，經檢察官提起公訴
（94年度偵字第19498 號），本院判決如下：
    主  文
丙○○共同未經許可，運輸可發射子彈具有殺傷力之改造手槍，
處有期徒刑貳年拾月，併科罰金新臺幣伍萬元，罰金如易服勞役
，以新臺幣壹仟元折算壹日。扣案仿BERETTA 廠84型半自動手槍
製造之玩具手槍換裝土造金屬槍管、槍機而成之改造手槍（含彈
匣壹個，槍枝管制編號：0000000000號）壹把沒收之。
    事  實
一、丙○○前於民國94年8 月30日下午6 時許，在桃園縣楊梅鎮
    ○○路○ 段之楓丹美墅工地內，受某真實姓名、年籍不詳綽
    號「阿草」之成年男性友人之委託，將「阿草」所持有具殺
    傷力仿BE RETTA廠84型半自動手槍製造之玩具手槍換裝土造
    金屬槍管、槍機而成之改造手槍1 把（含彈匣1 個，槍枝管
    制編號：0000000000號，下稱本案改造手槍），於翌日（31
    日）凌晨1 時許，攜運至高速公路新屋交流道附近（即桃園
    縣平鎮市○○路○ 段367 號前）交予某不詳之人，「阿草」
    並將該槍放在某黑色側背包（未據扣案，應已滅失）內，再
    掛於丙○○所騎乘車號FM9-357 號機車上；丙○○明知未經
    許可，不得無故運輸、持有槍砲彈藥刀械管制條例所列管之
    槍枝，竟未經中央主管機關許可，與「阿草」共同基於無故
    運輸具殺傷力之改造手槍之犯意聯絡，先允諾將替「阿草」
    攜運該槍而予以收受，再依約於同年月31日凌晨1 時許，騎
    乘上開機車，身揹上開黑色包包而載運其內之上開改造手槍
    1 把，前往「阿草」指定之上開地點，然其途經桃園縣中壢
    市○○路○ 段226 號之中油公司天祥加油站前，因騎車未戴
    安全帽且行跡可疑，而為巡邏員警余鼎星、甲○○等人攔檢
    盤查並要求丙○○出示證件，惟於其打開上開包包之際，即
    為警發覺該包包內裝有上開改造手槍，因而查獲上情並扣得
    該具有殺傷力之改造手槍1 把。
二、案經桃園縣政府警察局平鎮分局報請臺灣桃園地方法院檢察
    署檢察官偵查起訴。
    理  由
壹、證據能力：
一、扣案槍、彈：
    按搜索，經受搜索人出於自願性同意者，得不使用搜索票。
    但執行人員應出示證件，並將其同意之意旨記載於筆錄，刑
    事訴訟法第131 條之1 定有明文。查桃園縣政府警察局平鎮
    分局宋屋派出所員警余鼎星、甲○○等人於對被告丙○○隨
    身攜帶之側背包執行搜索前，業經被告同意員警執行搜索，
    始查扣得本案改造手槍1 把，此業據證人甲○○就查獲經過
    於本院證述甚詳，並有搜索扣押筆錄（被告在受搜索人同意
    執行搜索處簽名）1 件在卷可稽，顯見本件搜索尚無任何違
    法或有瑕疵之處，故上開因搜索所扣押之槍枝自得採為本案
    證據而具有證據能力。
二、槍彈鑑定書：
    按法院或檢察官得囑託醫院、學校或其他相當之機關、團體
    為鑑定，或審查他人之鑑定，並準用第203 條至第206 條之
    1 之規定（不包括第202 條囑託個人鑑定時應命鑑定人於鑑
    定前具結之規定），而鑑定之經過及其結果，應命鑑定人以
    言詞或書面報告，刑事訴訟法第208 條第1 項前段及第206
    條第1 項分別定有明文。查本件扣案改造手槍，由檢察官指
    揮承辦員警送往內政部警政署刑事警察局鑑定，該局係我國
    最高刑事警察機關，指揮各警局刑事警察偵辦刑事案件，及
    受囑託鑑定各刑事案件之證物，以協助偵辦刑案，所為之鑑
    定，自具有相當之專業及可信度，且該局鑑定人員係依法令
    從事公務之人員，亦將鑑定經過及其結果（詳下述）詳細載
    明於鑑定書上，並無任何顯不可信之情況，參照上開刑事訴
    訟法明文暨同法第159 條之4 第1 款之規定，本案所引用該
    局出具之槍彈鑑定書自有證據能力。
貳、事實認定：
一、上開事實，業據被告於偵訊中自承：伊騎車去加油時，沒有
    戴安全帽，突然有6 名警察靠近，並叫伊打開包包，伊同意
    並打開包包，就被警察發現上開扣案改造手槍，該槍是「阿
    草」吊在伊的機車上，叫伊拿去新屋交流道交給別人，說在
    那邊等自然有人會來接觸，伊有打開包包看到裡面有槍，因
    為沒有想太多，且「阿草」說要請吃飯，所以才同意替「阿
    草」帶槍等語甚詳（見94年度核退字第1875號卷第7 、8 頁
    筆錄）；核與其警詢時坦承替「阿草」帶槍出門要交給別人
    ，「阿草」說回來之後要請海產等節大致相符，且該次偵訊
    供述，業經本院於審理中當庭播放勘驗偵訊光碟，勘驗結果
    為：「一、檢察官訊問被告態度懇切，沒有強暴、脅迫、利
    誘、詐欺、疲勞訊問或施以其他不正方法。二、被告有充分
    的時間理解問題並回答問題。三、筆錄內容與偵訊光碟內容
    相符，但須補充如下：1.就訊問筆錄第7 頁末行被告在回答
    ：『而且他說要請我吃飯』之前，尚有供稱：我幫你拿這個
    東西，回來你不就要請我吃飯（台語）。2.第8 頁第4 行被
    告回答『我有帶』時，其尚有供稱是帶身分證。四、檢察官
    有重複質問知道是槍為何還敢幫人家帶，並重複詢問有無打
    開包包來看。」（見本院卷第64、65頁勘驗筆錄），被告及
    其辯護人均當庭表示對勘驗結果沒有意見，且被告亦表示確
    實有為此等陳述，其後審理亦迭稱該次偵訊所述實在（見本
    院卷第69、77頁筆錄），則被告該次偵訊中之自白，除可確
    定係出於任意之外（被告及其辯護人亦始終未就被告歷次供
    述爭執其證據能力，故連同被告警詢所言係出於任意之事均
    堪以認定），在檢察官反覆詰以知道是槍為何還答應替「阿
    草」攜運該槍之情況下，被告不但沒有否認，反而還供稱答
    應的理由是自己沒有想太多及「阿草」說要請吃飯，故雖被
    告於本院審理中翻異其詞，辯稱：「阿草」交付包包後，其
    沒有打開來看，「阿草」也沒有說31日要把槍帶到交流道交
    給別人云云，然均與其上開警詢、偵訊中所述不一致，是其
    審理中之辯詞真實性已顯有可疑。
二、證人即查獲員警甲○○於本院審理中結證稱：伊與3 、4 位
    同仁在平鎮市○○路、高雙路路口附近巡邏，其等發現被告
    沒有戴安全帽，「被告當時看到我們就轉入旁邊的加油站加
    油」，其等覺得很可疑，因而上前盤查，副主管余鼎星向被
    告盤問並請被告出示證件，當時被告肩膀斜掛1 個黑色長肩
    帶包包，被告伸手要去取證件時，副主管就喊說有槍，被告
    當時很鎮靜，沒有特殊反應，並說是別人寄放的，其當時站
    在被告左後方，有看到被告伸手進包包裡等語明確（見本院
    卷第61至64頁筆錄）；其所證述之查獲經過，尚有扣案之改
    造手槍1 把、卷附之搜索扣押筆錄、查獲現場與該黑色斜背
    包之照片等可為佐證，該搜索扣押筆錄上明確記載：「警方
    於上述時地（按即94年8 月31日1 時30分至1 時50分止、中
    壢市○○路○ 段226 號天祥加油站內加油機旁）發現丙○○
    騎乘FM9-357 號輕機車未戴安全帽且行跡可疑，警方趨前請
    其出示駕行照，葉嫌自提袋取出身分證件時，為警方發現持
    有槍械」等詞（見上開偵卷第24頁），核與證人甲○○之證
    詞相符，且其亦已具結擔保其所述實在，故其上開審理中之
    證詞當屬可信，則依其所述，被告確實身揹上開裝有改造手
    槍1 把之黑色側背包，騎乘上開機車攜運該槍行經上開加油
    站前無疑，雖證人就當日被告是否確有攜帶證件之事印象有
    所模糊，且被告就當日是否於凌晨1 時許騎車前往上開遭查
    獲之加油站之事記憶顯然有誤，然均無礙於上開被告騎乘機
    車載運該把改造手槍之事實之認定；而該槍經送鑑定，認係
    仿BERETTA 廠84型半自動手槍製造之玩具手槍換裝土造金屬
    槍管、槍機而成之改造手槍，機械性能良好，可擊發適用子
    彈，認具殺傷力，此有內政部警政署刑事警察局94年9 月15
    日刑鑑字第0940136355號之槍彈鑑定書1 件在卷可稽，是該
    槍為具有殺傷力之改造手槍1 節當亦無疑。
三、綜上，被告雖於本院審理中辯稱：不知道包包裡面有槍，「
    阿草」沒有叫其把槍拿給別人云云，然其於審理中供詞反覆
    又多所矛盾，對關鍵情節均有記憶錯誤或避重就輕之處，且
    又與其警詢及偵訊中出於任意而為之陳述有所違背，況審酌
    證人甲○○所述之查獲經過，若「阿草」確未交代其於31日
    凌晨1 時許將該槍帶至新屋交流道交予他人，被告又何需收
    下該槍？又為何會適巧於當日凌晨1 時許隨身攜帶該裝槍之
    包包並騎車行經上開加油站前而為警查獲？凡此顯不合常情
    之處，均足認被告於本院中所辯並非實在，是綜核上開各該
    證據方法暨經驗法則，堪認被告於警、偵訊所述：「阿草」
    委託其將扣案之改造手槍1 把於94年8 月31日凌晨1 時許帶
    至新屋交流道附近交予某不詳之人，被告允諾後當日凌晨即
    騎車攜運該槍，途經上開加油站前，便因未戴安全帽而為警
    盤檢查獲等情，均已獲得足夠之補強證明，辯護人所辯「阿
    草」託被告交槍1 事只有被告自白之詞，並不可採，故被告
    上開警、偵訊中之任意性自白核與事實相符而可採信，本案
    事證明確，被告犯行堪以認定，自應依法論科。
參、論罪科刑：
一、按修正後刑法第2 條第1 項暨第35條之規定，係規範行為後
    法律變更所生新舊法比較適用之準據法暨刑之重輕之基本原
    則，於新法施行後，應適用新法第2 條第1 項及第35條之規
    定；比較新舊法時，亦應就罪刑有關之共犯、未遂犯、想像
    競合犯、牽連犯、連續犯、結合犯，以及累犯加重、自首減
    輕暨其他法定加減原因（如身分加減）與加減例等一切情形
    ，綜其全部罪刑之結果而為比較並整體適用，不能割裂而分
    別適用有利益之條文（最高法院95年第8 次刑庭會議決議及
    27上字第2615號判例參照）。
二、查被告行為後，罰金刑之計算單位及處罰、易服勞役之折算
    標準等規定，均有修正：
  (一)罰金刑之計算單位及處罰部分：
    刑法第33條第5 款業於94年2 月2 日修正公佈，並自95年7
    月1 日起施行；修正前刑法第33條第5 款規定「罰金：1 元
    以上。」再依罰金罰鍰提高標準條例第1 條提高10倍為銀元
    10元即新臺幣30元以上；修正後刑法第33條第5 款規定「罰
    金：新臺幣1,000 元以上，以百元計算之。」。另95年6 月
    14日修正公佈刑法施行法第1 條之1 規定：「中華民國94年
    1 月7 日刑法修正施行後，刑法分則編所定罰金之貨幣單位
    為新臺幣。94年1 月7 日刑法修正時，刑法分則編未修正之
    條文定有罰金者，自94年1 月7 日刑法修正施行後，就其所
    定數額提高為30倍。但72年6 月26日至94年1 月7 日新增或
    修正之條文，就其所定數額提高為3 倍。」。上開有關於罰
    金刑之計算單位及處罰之規定已有修正，自屬法律變更。
  (二)易服勞役之折算標準之部分：
    刑法第42條業於94年1 月7 日修正公布，並於95年7 月1 日
    施行，修正前刑法第42條第2 項前段規定：「易服勞役以1
    元以上3 元以下，折算1 日。」又依修正前罰金罰鍰提高標
    準條例第2 條前段（現已刪除）規定，就其原定數額提高為
    100 倍折算1 日，亦即應以銀元300 元即新臺幣900 元折算
    1 日。修正後之刑法第42條第3 項前段規定：「易服勞役以
    新台幣1,000 元、2,000 元或3,000 元折算1 日。」。此項
    修正屬科刑規範事項之變更，其折算標準為裁判時所應諭知
    ，亦屬法律變更。
三、比較上述各條文修正前、後之情形，被告所犯之罪（詳下述
    ）罰金刑之最低度業已提高至新臺幣1,000 元，較被告行為
    時之新臺幣30元不利；故經綜合比較且整體適用法律，應依
    修正後刑法第2 條第1 項前段規定，適用上開較有利於被告
    之行為時法。至於易服勞役之折算標準部分，一經宣告罰金
    刑，被告又無力完納，即有易服勞役之折算問題，因而產生
    被告能否以較多之金額折抵出較少之易服勞役日數，而被告
    行為時之易服勞役折算標準，若以新法之新臺幣1,000 元折
    算1 日為基準，罰金未滿新臺幣18萬元者，均係修正後之新
    法有利，此折算標準雖亦屬法律變更，但僅涉及宣告罰金刑
    後之裁量問題，並非與罪刑有關之法定加減事由等事項，無
    庸與前揭各該修正之法律整體適用而可割裂適用（此見諸上
    開一、所述決議與判例意旨在論及「整體適用不得割裂」原
    則時，未提及易刑處分之折算標準自明），故應依修正後刑
    法第2 條第1 項但書，適用最有利於被告之裁判時法以定其
    易服勞役之折算標準。
四、另刑法第28條共同正犯之規定雖亦有修正（由2 人以上共同
    「實施」犯罪之行為，修正為共同「實行」犯罪之行為，排
    除預備犯及陰謀犯之處罰），然被告所為，無論依修正前或
    後之規定，與「阿草」均係共同正犯，新舊法之修正內容，
    對被告並無「有利或不利」之影響，即無比較適用之問題，
    此並非刑法第2 條所稱之「法律變更」，應逕行適用裁判時
    之新法（最高法院95年度台上字第5589、5599、5669號等判
    決意旨參照）。
五、按關於槍砲彈藥刀械管制條例所定之「運輸」行為，係指本
    於運輸意思而搬運輸送而言，倘其有此意圖者，一有搬運輸
    送之行為，犯罪即已成立，並非以運抵目的地為完成犯罪之
    要件；且運輸之動機、目的是否意在為己或為他人，均非所
    問，縱係受他人請託，代為轉交槍彈，只要其是以使槍彈達
    到相當之空間轉換之意思而為搬運、移置槍彈，即係本於運
    輸之意思之運輸行為，顯非單純之「持有」可以比擬（最高
    法院94年度台上字第6069號、92年度台上字第5426、5399號
    等判決意旨參照）。本件被告受友人「阿草」之所託，自桃
    園縣楊梅鎮○○路○ 段之工地收受扣案具有殺傷力之改造手
    槍1 把，而後再於「阿草」指定之時間騎乘機車欲將該槍攜
    運至桃園縣平鎮市○○路○ 段新屋交流道附近，雖未送達此
    一目的地，但被告於為警查獲之際，確已騎車將該槍運送移
    置到桃園縣中壢市○○路○ 段之加油站前，該改造手槍之所
    在空間已有相當之轉換，且此本即為被告此次攜帶該槍出門
    之目的，參照上開判決意旨，其顯係出於運輸意思而為搬運
    該槍之行為，是核被告所為，係犯槍砲彈藥刀械管制條例第
    8 條第1 項之未經許可運輸可發射子彈具有殺傷力之改造手
    槍罪。被告持有該槍之低度行為，應為其運輸之高度行為所
    吸收，不另論罪。公訴意旨雖認其所為，係構成同條第4 項
    之未經許可持有改造手槍罪，然依上說明，此認定容有誤會
    ，惟起訴書既已提及被告有上開移置該槍之事實，起訴之基
    本事實相同，本院復已依法就此踐行告知義務（見本院卷第
    79頁審理筆錄），爰依法變更起訴法條。又被告與「阿草」
    ，就上開之罪，有犯意聯絡及行為分擔，為共同正犯。檢察
    官於起訴書漏未論及其2 人係共同正犯，尚有不當，應予補
    充，附此敘明。
六、又雖被告允諾替友人「阿草」轉交具殺傷力之改造手槍而攜
    運該槍，助長槍枝之流動，對社會治安確實具有潛在之嚴重
    威脅，然審酌被告並非為供己所用而刻意購買或索得該槍，
    持有之始距其運送該槍遭查獲為止，前後僅數小時而已，亦
    未因此取得任何不法之利益，反因其一時失慮而重罪纏身，
    綜合其犯罪之情狀以觀，若仍科以法定最低度刑即判處最輕
    本刑5 年有期徒刑，顯有情輕法重之憾，情堪憫恕，故應依
    修正後刑法第59條規定，酌減其刑（該條僅係法院就刑之酌
    減審認標準見解明文化，非屬法律變更，逕行適用裁判時之
    新法即可，最高法院95年第8 次刑事庭會議決議參照）。
七、爰審酌被告未經許可，非法運輸扣案之改造手槍1 把，對社
    會治安潛在危害甚鉅，犯後雖一度坦承犯行，但又畏於重罪
    而於審理中飾詞狡辯，然仍自承知道有錯，請求從輕量刑，
    尚知悔改，態度非劣，另扣案改造手槍查無持以犯罪之情形
    ，且被告持有之時間甚短，亦未因此獲利，暨其素行、生活
    狀況、犯罪之動機、目的、手段等一切情狀，量處如主文所
    示之刑，並就併科罰金部分，另諭知易服勞役之折算標準。
肆、沒收部分：
一、按刑法第38條沒收之規定亦於94年1 月7 日修正公布，並於
    95年7 月1 日施行，按從刑附屬主刑，除法律有特別規定外
    ，依主刑所適用之法律（最高法院95年第8 次刑庭會議決議
    參照）；查沒收為從刑之一種，本件依修正後刑法第2 條第
    1 項之規定就主刑比較結果，應適用行為時（即修正前）之
    法律，已如前述，依從刑附屬於主刑之原則，自不得就新舊
    法予以割裂適用，應一律適用行為時（即修正前）之法律。
二、查扣案之本案改造手槍1 把（含彈匣1 個），為違禁物，應
    依修正前刑法第38條第1 項第1 款規定沒收之。
據上論斷，應依刑事訴訟法第299 條第1 項前段、第300 條，槍
砲彈藥刀械管制條例第8 條第1 項，修正後刑法第11條前段、第
2 條第1 項、第28條、第59條、第42條第3 項前段，修正前刑法
第38條第1 項第1 款，判決如主文。
本案經檢察官柯怡如到庭執行職務。
中　　華　　民　　國　　96　　年　　5 　　月　　17　　日
                  刑事第五庭    審判長法　官　潘政宏
                                      法  官  邱滋杉
                                      法  官  吳勇毅
上正本證明與原本無異。
如不服本判決，應於判決送達後10日內向本院提出上訴狀（應附
繕本）。
                                      書記官　陳奕珽
中　　華　　民　　國　　96　　年　　5 　　月　　17　　日
附錄論罪科刑法條：
槍砲彈藥刀械管制條例第8條第1項
未經許可，製造、販賣或運輸鋼筆槍、瓦斯槍、麻醉槍、獵槍、
空氣槍或第4 條第1 項第1 款所定其他可發射金屬或子彈具有殺
傷力之各式槍砲者，處無期徒刑或5 年以上有期徒刑，併科新臺
幣1 千萬元以下罰金。
